【裁判字號】    96,交訴,150
【裁判日期】    970527
【裁判案由】    公共危險等
【裁判全文】
臺灣板橋地方法院刑事判決             96年度交訴字第150號
公  訴  人  臺灣板橋地方法院檢察署檢察官
被      告  甲○○
選任辯護人  劉貹岩律師
            林家駿律師
上列被告因公共危險等案件，經檢察官提起公訴（96年度偵字第
13628 號），本院判決如下：
    主  文
甲○○駕駛動力交通工具肇事，致人受傷而逃逸，處有期徒刑柒
月。緩刑貳年。緩刑期間付保護管束，並向檢察官所指定之公益
團體、地方自治團體或社區提供壹佰小時之義務勞務。
其餘被訴業務過失傷害部分，公訴不受理。
    事  實
一、甲○○以駕駛營業用小客車為業，為從事駕駛業務之人，其
    於民國96年4 月29日晚上8 時許，駕駛車牌號碼376-NB號營
    業用小客車（即計程車），沿臺北縣三重市○○街往力行路
    方向行駛，行經該街287 之1 號前，見路旁行人招車而欲往
    右靠，本應注意汽車除遇突發狀況必須減速外，不得任意在
    車道內驟然減速，而依當時雖天候陰且於夜間，但有照明，
    路面乾燥、無缺陷，且道路無障礙物，視距良好，並無不能
    注意之情事，竟疏未注意而在車道內（起訴書誤載為「變換
    車道」）驟然減速，適有乙○○騎乘車牌號碼VG3-737 號輕
    型機車亦疏未注意與前車保持安全距離，致該機車車頭撞擊
    到前揭計程車左後方保險桿處，使乙○○人車倒地，並受有
    多處擦挫傷併血腫（右膝3 公分、左手0.1 公分）等傷害（
    其涉嫌業務過失傷害部分，業據告訴人乙○○撤回告訴），
    詎甲○○於其駕車肇事致乙○○受傷後雖曾下車查看，竟未
    留在現場或對乙○○施以及時救護或送醫救治，卻基於肇事
    逃逸之犯意，置乙○○於不顧，旋即駕車逃逸而駛離現場；
    嗣經乙○○報警處理，經警循線查悉上情。
二、案經乙○○訴由臺北縣政府警察局三重分局報告臺灣板橋地
    方法院檢察署檢察官偵查起訴。
    理  由
甲、有罪部分：
壹、程序方面有關證據能力部分：
一、按被告以外之人於審判外之言詞或書面陳述，除法律有規定
    者外，不得作為證據，刑事訴訟法第159 條第1 項定有明文
    。證人即告訴人乙○○於警詢所言係屬被告以外之人於審判
    外之言詞陳述，且其所述情節核與其於本院審理時證述之內
    容相符，而辯護人主張該證據方法無證據能力，則依上開規
    定，自無證據能力，而不得作為證據。
二、又按證人依法應具結而未具結者，其證言或鑑定意見，不得
    作為證據，刑事訴訟法第158 條之3 定有明文。告訴人乙○
    ○於96年6 月21日接受檢察官訊問時未經具結在案，此有該
    偵訊筆錄1 份（詳見偵查卷第32至33頁）在卷可證，且辯護
    人主張該證據方法無證據能力，則依上開規定，亦屬無證據
    能力，而不得作為證據。
三、再按刑事訴訟法第159 條第1 項雖規定，被告以外之人於審
    判外之言詞或書面陳述，除法律有規定外，不得作為證據，
    惟同法第159 條之5 明定：「被告以外之人於審判外之陳述
    ，雖不符前4 條之規定，而經當事人於審判程序同意作為證
    據，法院審酌該言詞陳述或書面陳述作成時之情況，認為適
    當者，亦得為證據。」、「當事人、代理人或辯護人於法院
    調查證據時，知有第159 條第1 項不得為證據之情形，而未
    於言詞辯論終結前聲明異議者，視為有前項之同意。」，其
    立法理由在於傳聞證據未經當事人之反對詰問予以核實，乃
    排斥其證據能力。惟當事人如放棄對原供述人之反對詰問權
    ，於審判程序表示同意該等傳聞證據可作為證據，此時，法
    院除認該傳聞證據欠缺適當性外，自可承認其證據能力。又
    當事人、代理人或辯護人於調查證據時，知有刑事訴訟法第
    159 條第1 項不得為證據之情形，卻表示「對於證據調查無
    異議」、「沒有意見」等意思，而未於言詞辯論終結前聲明
    異議者，應視為已有將該等傳聞證據採為證據之同意，最高
    法院93年度台上字第3533號、94年度台上字第2976號判決亦
    採同一見解。經查：本案被告、辯護人及檢察官於本院審判
    期日，對於下列經本院調查之證據方法，均表示對證據能力
    不爭執，復於審判期日就本院一一提示之前揭證據方法於言
    詞辯論終結前，均亦未就所調查之證據主張有刑事訴訟法第
    159 條第1 項不得為證據之情形，是參照上開說明要旨，本
    案經調查之證據，均有證據能力，合先敘明。
貳、實體方面；
一、訊據被告甲○○固坦承伊於上開時、地，駕駛該計程車與告
    訴人乙○○發生車禍，且告訴人受有前揭傷勢之事實，惟矢
    口否認有何肇事逃逸之犯行，並辯稱：是告訴人騎乘機車從
    後方撞到伊的，伊下車看她機車倒地，人站起來後，伊問她
    為何要撞到伊的車及有沒有事，她都不回答，因她不理伊且
    未受傷，所以伊始駕車駛離云云置辯。辯護人為其辯護稱：
    本件車禍被告並無過失，且告訴人所受傷害與被告駕駛行為
    無關；又被告於肇事後下車查看告訴人並詢問其傷勢如何？
    需不需要送醫？然告訴人均未吭聲，且未幾即站立起來，故
    被告認告訴人並無大礙，且為避免妨礙交通而離開現場，況
    本案除告訴人指摘外，並無其他證據足認被告離去現場係欲
    規避肇事責任，且被告主觀上認肇事責任在於告訴人，是被
    告雖離去現場，然並非基於逃逸之意，且臺北縣區鑑定委員
    會之初鑑定意見雖記載「另沈車肇事後逕行駛離有違規定」
    ，但經覆議後，臺灣省行車事故覆議鑑定委員會之鑑定結論
    已將被告逕行駛離之事實刪除，足認被告並無肇事逃逸之犯
    行等語。
二、經查：
(一)、被告係以駕駛為業務之人，且於上開時、地，駕駛前開計程
    車與證人即告訴人乙○○所騎乘之前開機車發生碰撞即告訴
    人所騎乘之機車車頭撞擊被告所駕駛之計程車左後方，致告
    訴人人車倒地，使告訴人受有前揭傷勢之事實，業據被告供
    述明確，核與證人即告訴人乙○○於本院審理時到庭具結證
    述之情節大致相符，並有宏仁醫院診斷證明書、道路交通事
    故現場圖、道路交通事故調查報告表(一)、(二)各1 份、現場照
    片及前揭車輛車損照片共計10幀以及車號查詢汽車車籍、車
    號查詢輕型機車車籍各1 紙（詳見偵查卷第11、14至17、22
    至28頁）在卷可稽；又按汽車除遇突發狀況必須減速外，不
    得任意驟然減速，且前車如需減速暫停，駕駛人應預先顯示
    燈光或手勢告知後車，後車駕駛人應隨時注意前車之行動，
    及汽車行駛時，駕駛人應注意車前狀況，並隨時採取必要之
    安全措施，此為道路交通安全規則第94條第2 、3 項所明定
    。再查被告因見路旁行人招車欲靠右而在車道內驟然減速乙
    節，業據證人乙○○於本院審理時具結證述：被告沒有打方
    向燈，我來不及閃避；被告原地煞車等語（詳見本院卷第50
    、51頁）甚明，況被告於警詢時自承：伊見到路旁客人招手
    而靠右，剛停下來就被後方乙○○所騎乘之機車追撞；（發
    現危險狀況距離對方多遠？）被撞到才知道等語（詳見偵查
    卷第4 頁），顯見被告疏未注意而在車道內驟然減速無訛，
    並參酌前揭現場圖及現場照片所示，該路段為雙向各一車道
    ，且車道寬僅3.3 公尺，縱使被告打右方向燈號，然告訴人
    騎乘該機車既係在被告所駕駛之計程車後方，因被告驟然暫
    停，告訴人仍無法及時閃避；又本件車禍發生當時雖天候陰
    且於夜間，但有照明，路面乾燥、無缺陷，且道路無障礙物
    ，視距良好等情，此有前揭道路交通事故調查報告表可證，
    是並無不能注意之情事，被告竟疏未注意而在車道內驟然減
    速，被告自有過失，臺灣省臺北縣區車輛行車事故鑑定委員
    會及臺灣省臺北縣區車輛行車事故覆議鑑定委員會亦同此見
    解，此有臺灣省臺北縣區車輛行車事故鑑定委員會北縣鑑字
    第9608 14 號鑑定意見書及臺灣省臺北縣區車輛行車事故覆
    議鑑定委員會97年2 月5 日覆議字第0976200495號函各1 份
    （詳見偵查卷第36至37頁及本院卷第38頁）附卷足參。至於
    告訴人疏未注意與前車保持安全距離，亦有過失，惟此僅係
    判定被告於民事上損害賠償責任時，是否有過失相抵或與有
    過失之認定因素，並不影響被告刑事責任上之過失。故被告
    前開過失行為與告訴人所受上述傷害之結果，有相當因果關
    係，至為灼然。則被告及辯護人猶持前詞認被告並無過失責
    任云云，即屬無據，不足採信。因而，上開事實，洵堪認定
    屬實。
(二)、另參酌刑法第185 條之4 駕駛動力交通工具肇事致人受傷而
    逃逸罪之立法理由：「為維護交通安全，加強救護，減少被
    害人之死傷，促使駕駛人於肇事後，能對被害人即時救護，
    特增設本條，關於肇事致人死傷而逃逸之處罰規定」，是如
    行為人於駕車肇事致人受傷後，即有對被害人施以及時救護
    之義務，行為人縱於肇事後未立即逃逸，而曾短暫停留於現
    場，然若行為人未得被害人同意或對被害人施以及時救護或
    呼叫救護，即自行離去者，仍不能以其曾停車查看，而卸免
    其救護之義務，至行為人之肇事原因，是否有過失，則非所
    問（最高法院89年度臺上字第7622號判決意旨足資參照）；
    又前揭規定，就「肇事」部分固不以故意為要件，然就「逃
    逸」部分，則應以「故意」為必要，即肇事之行為人對已經
    發生死傷之結果業已有所認識，卻仍逕行逃逸以規避責任為
    要件。復查被告於上開駕車肇事，致告訴人乙○○受傷而逃
    逸之事實，業據證人乙○○於本院審理時到庭具結證述：被
    告下車態度惡劣，罵我撞到他的車，我還躺在地上，他就上
    車把車開走，我自己爬起來就趕快騎機車尾隨他並記下車號
    ；我手挫傷，右膝受傷流血，當時我穿七分褲，膝蓋位置褲
    子破掉；機車前車車輪蓋受損，油箱蓋也毀掉；被告下車罵
    我，我沒有機會說話；被告開車離開時，我還倒在地上，我
    硬爬起來騎機車跟在被告計程車後面並記下車牌號碼等語（
    詳見本院卷第50至52頁）甚明；又觀諸告訴人前揭傷勢及該
    機車受損情形，被告既已下車查看，並見告訴人人車倒地，
    顯可得而知其駕車與告訴人所騎乘之機車發生車禍而肇事，
    並致告訴人受傷，且衡諸常情，告訴人既已人車倒地，自不
    可能無受傷害之情事，而被告係以駕駛為業務之人，已如前
    述，且此亦為一般人所能判斷，其推諉不知告訴人是否受傷
    云云，顯不可採信；況告訴人既因被告在車道內驟然減速而
    閃避不及撞擊並受傷，茍被告詢問告訴人是否須送醫或有無
    大礙者，其何以會對被告之詢問不予理會？此核與常情有違
    ；又縱認被告曾詢問告訴人是否須送醫等情狀，然其既就其
    駕車肇事致告訴人受有前揭傷害等情，已有所認識，依前所
    述，自應留在現場救護被害人，縱其欲離去，仍應徵得被害
    人乙○○同意，或將聯絡方式留予被害人，始可免其肇事逃
    逸之故意，然被告於車禍肇事後，既未留在現場或對被害人
    乙○○施以即時救護或送醫救治，甚或報警或留下任何個人
    資料，卻逕自駕車駛離現場，應認其有逃避肇事責任之事實
    ，已為明確，並不因其曾於案發現場短暫停留之事實，即謂
    其主觀上無肇事逃逸之故意，故被告及辯護人辯稱：被告並
    無肇事逃逸之意思云云，係屬事後卸責之詞，不足採信。因
    而，被告駕車肇事逃逸之事實，足堪認定。
(三)、綜上所述，本案事證已臻明確，被告犯行堪以認定，應予依
    法論科。
三、核被告所為，係犯刑法第185 條之4 肇事逃逸罪。爰審酌被
    告肇事後逃逸之行為實屬可議，且犯後否認犯行之態度，惟
    其素行尚可，此有臺灣高等法院被告前案紀錄表乙份在卷供
    參，且業已與告訴人達成和解，並賠償告訴人所受之損害乙
    節，此有本院97年5 月13日審理筆錄乙份（詳見本院卷第60
    頁）附卷可證，兼衡其肇事逃逸對於告訴人所生之危害程度
    及其智識程度、生活狀況、品行等一切情狀，量處如主文第
    一項所示之刑，以資懲儆。至辯護人請求依刑法第59條之規
    定，予以酌減其刑云云，然按刑法第59條之酌量減輕其刑，
    必須犯罪另有特殊之原因與環境等等，在客觀上足以引起一
    般同情，認為即予宣告法定低度刑期尤嫌過重者，始有其適
    用，有最高法院28年上字第1064號、45年台上字第1165號判
    例足資參照。本件被告駕車肇事逃逸，犯後否認犯行，殊無
    堪資憫恕可言，顯無刑法第59條「犯罪之情狀可憫恕者，得
    酌量減輕其刑」適用之餘地，附此敘明。至公訴人雖認被告
    犯後否認肇事逃逸犯行，請求不給予緩刑之宣告等語（詳見
    本院卷第65頁），然查被告前未曾受有期徒刑以上刑之宣告
    ，已如前述，其素行尚佳，因偶然與他人發生車禍，一時失
    慮逃逸，致罹刑章，且業務過失傷害部分並與告訴人達成和
    解，賠償告訴人新臺幣10,000元（詳見本院卷第60頁），足
    認其尚具悔意，而本件既屬突發事故，被告為初犯，及告訴
    人所受傷勢尚屬輕微，且被告業已賠償告訴人所受之損害，
    容已盡力彌補其所造成之損害，是本院認尚無逕對被告施以
    自由刑之必要，自可先賦予被告非在監之適當社會處遇，以
    期其能有效回歸社會，本院認上開宣告之刑應以暫不執行為
    適當，爰依刑法第74條第1 項第1 款之規定，併予宣告緩刑
    2 年；又為能建立被告正確法治觀念，同記取本案教訓，爰
    依刑法第74條第2 項第5 款之規定，併予宣告於緩刑期間付
    保護管束，並應向檢察官所指定之公益團體、地方自治團體
    或社區提供100 小時之義務勞務，用啟自新，並觀後效。另
    被告應注意如附錄二所示撤銷緩刑之規定，隨時警惕，以免
    緩刑經撤銷後，仍須執行上開宣告之刑，附此敘明。
乙、不受理部分：
一、公訴意旨另略以：被告以駕駛營業用小客車為業，為從事業
    務之人，於96年4 月29日晚上8 時許，駕駛前開計程車，沿
    臺北縣三重市○○街往力行路方向行駛，行經臺北縣三重市
    ○○街287 之1 號前，本應注意變換車道，應注意車輛旁邊
    或後方有無其他車輛行進，而依當時雖處夜間，但有照明，
    路面乾燥、無缺陷、無障礙物，視距良好，並無不能注意之
    情事，竟疏未注意，見有行人招車，即變換車道並驟然減速
    ，導致告訴人乙○○所騎乘前開機車，因反應不及，而發生
    擦撞，告訴人因而受有多處擦挫傷併血腫等傷害。因認被告
    另涉犯刑法第284 條第2 項前段之業務過失傷害罪嫌等語。
二、按告訴乃論之罪，告訴人於第一審辯論終結前得撤回其告訴
    ；又告訴經撤回者，應諭知不受理之判決，刑事訴訟法第23
    8 條第1 項及第303 條第3 款分別定有明文。
三、本件告訴人乙○○告訴被告甲○○業務過失傷害案件，起訴
    書認被告係觸犯刑法第284 條第2 項前段之罪，依同法第28
    7 條前段之規定，須告訴乃論。
四、茲據告訴人業於本院97年5 月13日審理時當庭撤回其告訴乙
    節，此有前揭筆錄（詳見本院卷第60頁）在卷足稽。則揆諸
    前揭法條及說明，應諭知不受理之判決。
據上論斷，應依刑事訴訟法第299 條第1 項前段、第303 條第3
款，刑法第185 條之4 、第74條第1 項第1 款、第2 項第5 款、
第93條第1 項第2 款，判決如主文。
本案經檢察官彭聖斐到庭執行職務。
中    華    民    國    97    年    5     月    27    日
                  交通法庭審判長法  官  高文淵
                                法  官  吳佳穎
                                法  官  饒金鳳
以上正本證明與原本無異。
如不服本判決，應於判決送達後10日內，向本院提出上訴書狀，
且上訴書狀應敘述具體理由，而上訴書狀未敘述上訴理由者，應
於上訴期間（即自收受判決書之翌日起算10日）屆滿後20日內補
提理由書。
                                書記官  王春森
中    華    民    國    97    年    5     月    27    日
附錄一（本案論罪科刑法條全文）：
中華民國刑法第185 條之4 ：
駕駛動力交通工具肇事，致人死傷而逃逸者，處6 月以上5 年以
下有期徒刑。
附錄二（緩刑之撤銷）：
中華民國刑法第75條第1 項：
受緩刑之宣告，而有下列情形之一者，撤銷其宣告：
一、緩刑期內因故意犯他罪，而在緩刑期內受不得易科罰金之有
    期徒刑以上刑之宣告確定者。
二、緩刑前因故意犯他罪，而在緩刑期內受不得易科罰金之有期
    徒刑以上刑之宣告確定者。
中華民國刑法第75條之1 第1 項：
受緩刑之宣告而有下列情形之一，足認原宣告之緩刑難收其預期
效果，而有執行刑罰之必要者，得撤銷其宣告：
一、緩刑前因故意犯他罪，而在緩刑期內受得易科罰金之有期徒
    刑、拘役或罰金之宣告確定者。
二、緩刑期內因故意犯他罪，而在緩刑期內受得易科罰金之有期
    徒刑、拘役或罰金之宣告確定者。
三、緩刑期內因過失更犯罪，而在緩刑期內受有期徒刑之宣告確
    定者。
四、違反第74條第2 項第1 款至第8 款所定負擔情節重大者。


司法院資訊處製作；財團法人民間司法改革基金會備份。
